【裁判字號】    97,訴,878
【裁判日期】    970624
【裁判案由】    違反槍砲彈藥刀械管制條例
【裁判全文】
臺灣高雄地方法院刑事判決               97年度訴字第878號
公  訴  人  臺灣高雄地方法院檢察署檢察官
被      告  乙○○
選任辯護人  鄭旭廷律師
            吳建勛律師
            陳慧錚律師
上列被告因違反槍砲彈藥刀械管制條例案件，經檢察官提起公訴
（96年度偵字第36065號），本院判決如下：
    主  文
林峰凡未經許可，持有子彈，處有期徒刑參月，併科罰金新台幣
貳萬元，罰金如易罰勞役，以新台幣壹仟元折算壹日。扣案如附
表編號六所示制式子彈參顆均沒收。又未經許可，持有可發射子
彈具有殺傷力之半自動改造手槍，處有期徒刑參年陸月，併科罰
金新臺幣伍萬元，罰金如易服勞役，以新臺幣壹仟元折算壹日。
扣案如附表編號一所示半自動改造手槍壹枝（含彈匣壹個）沒收
。又未經許可，持有可發射金屬，具殺傷力之氣體動力式槍枝，
處有期徒刑參年貳月，併科罰金新臺幣伍萬元，罰金如易服勞役
，以新臺幣壹仟元折算壹日。扣案如附表編號二、三所示氣體動
力式槍枝壹支、瓦斯鋼瓶壹罐，均沒收。應執行有期徒刑伍年，
併科罰金新台幣拾萬元，罰金如易罰勞役，以新台幣壹仟元折算
壹日。扣案如附表編號一、二、三、六所示半自動改造手槍壹枝
（含彈匣壹個）、氣體動力式槍枝壹支、瓦斯鋼瓶壹罐、制式子
彈參顆，均沒收。
    事  實
一、乙○○明知非經中央主管機關內政部許可，不得持有槍砲彈
    藥刀械管制條例所列管之槍枝及彈藥，竟仍基於持有制式子
    彈及具殺傷力之改造手槍之犯意，先於民國94年中某日，在
    不詳地點，自真實姓名年籍不詳，自稱「阿宏」成年男子處
    ，取得9 mm制式子彈5 顆，作為「阿宏」向其借款新台幣（
    下同）5,000 元抵押之用，並自斯時起無故持有之；另於94
    年中某日，花費3 萬元，以網路郵購方式，在露天拍賣網站
    上購得可發射子彈具有殺傷力，仿德國WALTHER 廠製PPK/S
    型之半自動改造手槍1 支（含彈匣1 個、槍枝管制編號0000
    000000號），並亦自斯時起無故持有之。另於95年年底某日
    ，在高雄市○○路某玩具店，以6 千元價格，購得可發射金
    屬具殺傷力之氣體動力式槍枝1 支（槍枝編號高鑑00000000
    00號），並亦自斯時起無故持有之。嗣於96年10 月31 日下
    午2 時3 0 分許，乙○○基於傷害之犯意，在高雄市○○區
    ○○路58巷4 號7 樓之1 ，持手槍槍柄毆打周建祥之頭部，
    致其受有頭部鈍挫傷併頭皮撕裂傷等傷害後（傷害部分已另
    行聲請簡易判決處刑），員警循線於96年12月25日，至乙○
    ○位於高雄市鼓山區○○○○街188 號7 樓之1 住處搜索，
    扣得如附表編號一至三、六所示槍枝、瓦斯鋼瓶（供上開氣
    體動力式槍枝發射彈丸所用）及制式子彈等物品，始悉上情
    。
二、案經高雄市政府警察局左營分局報請臺灣高雄地方法院檢察
    署檢察官偵查起訴。
    理  由
壹、程序方面：
一、按偵查中有關鑑定人之選任及鑑定機關（團體）之囑託，依
    刑事訴訟法第198 條及第208 條之規定，應由檢察官為之，
    而鑑定人及鑑定機關（團體）實施鑑定或審查之人所為之言
    詞或書面報告，即為傳聞證據之例外，具有證據能力。是以
    檢察官對於偵查中之案件，認須實施鑑定者，固應就具體個
    案，選任鑑定人或囑託鑑定機關（團體）為之；但對於司法
    警察機關調查中之案件，或有量大或急迫之情形，為因應實
    務之現實需求，如檢察官針對該類案件之性質，認為當然有
    鑑定之必要者，基於檢察一體原則，得由該管檢察長對於轄
    區內之案件，以事前概括選任鑑定人或囑託鑑定機關（團體
    ）之方式，俾便轄區內之司法警察官、司法警察對於調查中
    之此類案件，得即時送請事前已選任之鑑定人或囑託之鑑定
    機關（團體）實施鑑定。
二、又關於槍彈殺傷力之鑑定，台灣高等法院檢察署已概括選任
    、高雄縣政府警察局、內政部警政署刑事警察局為鑑定機關
    等情，有該檢察署93年1 月30日雄檢楠文字0000000000號、
    92年9 月9 日檢文允字921001203 號函文各1 紙可參，是本
    案承辦員警於查獲扣案槍枝後，本於偵查輔助人員之身分，
    在案件未移送檢察官偵辦前之調查犯罪階段，依據上開臺灣
    高雄地方法院檢察署檢察長之概括授權，先行將扣案槍枝，
    送請檢察長預先核定之專責鑑定機關實施鑑定，基於檢察一
    體原則，該鑑定機關亦應視同受承辦檢察官所選任或囑託而
    執行鑑定業務，其出具之書面鑑定報告，應屬刑事訴訟法所
    定之傳聞例外，當具有證據能力。
貳、實體方面：
一、訊據被告乙○○對其曾於上揭時、地，因前述原因取得扣案
    制式子彈、具殺傷力之半自動改造手槍，及氣體動力式槍枝
    後，無故持有之事實均坦承不諱，惟矢口否認知悉該氣體動
    力式槍枝具有殺傷力，辯稱：伊係於高雄市○○路某玩具店
    購得上開氣體動力式槍枝，當初購買時並不知道該手槍具有
    殺傷力云云。另被告選任辯護人亦以該氣體動力式槍枝，經
    試射結果，測得單位面積動能為22.5焦耳/ 平方公分，雖依
    槍枝殺傷力相關數據記載：日本科學警察研究所之研究結果
    ，彈丸面積動能達20焦耳/ 平方公分時，足以穿入人體皮肉
    層，惟該僅係學術研究，無相關實證可參，且未說明是在何
    具有威力之距離內試射，自不能以該標準判斷被告持有之氣
    體動力式槍枝具有殺傷力云云置辯。
二、經查：
  (一)上開被告未經許可無故持有半自動改造手槍、氣體動力式槍
    枝及制式子彈之事實，業據其於本院審理中坦承不諱，並有
    在被告住處查獲上開槍枝、子彈之現場相片31張附卷可稽，
    復有如附表編號一至三、六所示半自動改造手槍、氣體動力
    式槍枝各1 枝、供該氣體動力槍枝發射彈頭所用之瓦斯鋼瓶
    1 罐、9mm 制式子彈3 顆扣案足資佐證。
  (二)扣案槍枝、子彈經送請內政部警政署刑事警察局以性能檢驗
    法、試射法，送請高雄縣政府警察局以檢視法、性能檢驗法
    、動能測試法檢驗結果，認送鑑手槍1 枝（槍枝管制編號00
    00000000），認係改造手槍，由仿德國WALTHER 廠PPK/S 型
    半自動手槍製造之槍枝，換裝土造金屬槍管而成，擊發功能
    正常，可供擊發試用子彈使用，認具殺傷力；送鑑槍枝1 支
    （槍枝管制編號：高鑑0000000000），認係氣體動力式槍枝
    ，以小型高壓氣體鋼瓶內氣體為發射動力，經以金屬彈丸測
    試，其中彈丸（直徑約4.5mm 、重約0.36公克）最大發射速
    度為141 公尺/ 秒，計算其動能為3.58焦耳，換算其單位面
    積動能為22.50 焦耳/ 平方公分；送鑑子彈5 顆，認均係9m
    m 制式子彈，採樣2 顆試射，均可擊發，認具殺傷力，有內
    政部警政署刑事警察局97年1 月17日刑鑑字第970001589 號
    、高雄縣政府警察局97年1 月3 日高縣警鑑字第97007008 8
    號槍彈鑑定書各1 份在卷可參（見偵查卷第16-20 頁、第72
    -75 頁）。而依該高雄縣政府警察局鑑定書所載槍枝殺傷力
    相關數據記載：內政部警政署刑事警察局對活豬作射擊測試
    結果，彈丸單位面積動能達每平方公分24焦耳時，足以穿入
    豬隻皮肉層；另依日本科學警察研究所之研究結果，彈丸面
    積動能達每平方公分20焦耳時，足以穿入人體皮肉層，則本
    案扣案氣體動力式槍枝，依實際試射結果，其單位面積動能
    既超越每平方公分20焦耳，堪認可穿入人體皮肉層而具殺傷
    力，應屬槍砲彈藥刀械管制條例第4 條第1 項第1 款所稱可
    發射金屬具有殺傷力之槍械無訛。
  (三)被告雖否認知悉上開氣體動力式槍枝具殺傷力；另被告選任
    辯護人亦以前述日本科學警察研究所研究殺傷力之判斷標準
    ，僅係學術研究，無相關實證可參，且未說明是在何具有威
    力之距離內試射，難作為判斷槍枝具有殺傷力之參考置辯。
    惟查：
    1.槍砲彈藥刀械管制條例對於「具殺傷力」之槍砲雖未以具
      體「數據」明訂標準，但以文義解釋、論理解釋而言，槍
      砲彈藥刀械管制條例所保護法益主要對像為人體之生命、
      健康及安全，所謂槍枝具有「殺傷力」自係指槍砲依其適
      當使用之方法所擊發之子彈，於特定距離內（依不同槍枝
      、子彈而有不同射程，未可一概而論）可對「人體」造成
      傷害或死亡者而言，而槍枝究竟是否能對人體造成損傷，
      繫於所擊發之子彈對人體之撞擊力、穿透力高低，由於各
      槍枝、子彈射程不同，人體距離槍枝之位置也不相同，在
      判斷槍枝所擊發之子彈對人體撞擊力之高低時，實務上殆
      以子彈初速度時之單位面積動能為標準，單位面積動能越
      高，撞擊力、穿透力越高，對人體損傷癒大，反之，則否
      ，亦即，撞擊力、穿透力高低始為判斷是否對人體具有侵
      害性之標準，但由於槍枝擊發子彈後，因目標之遠近、目
      標本身組織成分（肉體、骨骼、木頭、鋼鐵等等）等等變
      異因素，子彈到達目標時所產生之撞擊力、穿透力均有不
      同，除非鎖定具體目標、具體射程，原無從一一判別，且
      實際上亦不允許以試射之方式，確認各該槍枝所擊發之子
      彈是否得穿透人體，故而，實務上判別槍枝擊發子彈對人
      體是否具有殺傷力，概以槍枝擊發子彈時之初速度計算單
      位面積動能，以評斷撞擊力、穿透力，再比對其他實驗資
      料，確定子彈之單位面積動能之高低對人體損害之情形，
      資以判別槍枝是否具有殺傷力。而因影響子彈單位面積動
      能影響最大者應為初始速度，此即為槍枝之擊發力，各該
      槍枝之擊發力於不同實驗條件（不同壓力、溫度、濕度等
      等）下，容有些許差異，但對整體測試數據影響並不太，
      亦即同一把槍枝在他國測試之擊發力，不致與在我國測試
      之結果有顯著不同之情，被告選任辯護人質疑前述日本科
      學警察研究所研究結果並非正確云云，自無可採。而依前
      揭鑑定報告所附相關資料所示，彈丸單位面積動能達24焦
      耳／平方公分，足以穿入豬隻皮肉層，彈丸單位面積動能
      達20焦耳／平方公分，即足以穿入人體皮肉層，本案槍枝
      經裝填子彈實際試射結果，彈丸單位面積動能超過20焦耳
      ／平方公分，雖不致可穿透豬隻皮肉層，但可穿透人體皮
      肉層，殆可確定。
    2.參以被告於警詢中自承購入上開氣體動力式槍枝後，曾於
      96年10月間，在其現住處填裝鐵製BB彈試射紙板及可樂罐
      ，試射完在保養及檢視該手槍時，不慎擊發，遭鐵製BB彈
      擊傷卡在左手手掌內，自行至高雄市聯合醫院就醫等語（
      見警詢卷第6 頁），後於審理中亦供稱：我在買完該槍支
      後，曾裝填子彈用來試射厚紙板，可以穿透該厚紙板等語
      （見本院卷第57頁），是由被告試射上開槍枝結果，子彈
      可穿透厚紙板，甚至射穿被告手掌皮膚等情，亦堪認該槍
      枝射出之子彈，因可穿透人體皮肉層而具有殺傷力，且被
      告對該槍枝發射動能已達可傷害人體之程度，亦難諉為不
      知，足認被告及其選任辯護人前開所辯，均非可採。
  (四)綜上所述，被告無故持有前開具殺傷力之半自動改造手槍、
    氣體動力式槍枝及制式子彈等情，事證明確，應依法論科。
三、論罪科刑部分：
  (一)核被告持有上開具殺傷力之半自動改造手槍、氣體動力式槍
    枝之犯行，分別係犯槍砲彈藥刀械管制條例第8 條第4 項之
    未經許可持有可發射子彈具有殺傷力之改造手槍罪，及未經
    許可持有可發射金屬具有殺傷力之氣體動力式槍枝罪；又其
    持有制式子彈之行為，係犯同條例第12條第4 項之未經許可
    持有子彈罪。被告為警查獲時，雖係同時持有上開槍械、子
    彈，然其取得上開子彈，係他人提供借款抵押所用，另其餘
    2 枝槍械，分別係於94年中、95年底，經由網路郵寄或在高
    雄市○○路某玩具店購得，足認被告持有上開槍械、子彈之
    動機、時間均不相同，犯意自屬有別，應屬3 次互殊之持有
    犯行，是被告所犯上開3 罪，犯意各別，行為互殊，應予分
    論併罰。爰審酌被告於現今槍枝氾濫之際，無視政府嚴格管
    制槍彈之政策，猶未經許可持有具有殺傷力之上開槍枝、子
    彈，嚴重危害社會善良風氣及治安防衛體系，情節匪淺，惟
    念其犯後大致坦承犯行，態度尚可，及參酌其素行、犯罪動
    機、目的、手段及造成社會整體侵害程度等一切情狀，分別
    量處如主文所示之刑，並定其應執行刑，及就所科罰金部分
    諭知易服勞役之折算標準，以示懲儆。另被告非法持有子彈
    部分，因其係自94年中某日起繼續持有子彈至96年9 月14日
    始被查獲，其犯行時間已逾96年4 月24日，依中華民國九十
    六年罪犯減刑條例第2 條第1 項規定，不得減刑，併此敘明
    。扣案附表編號1 、2 所示半自動改造手槍1 支（含彈匣1
    個，槍枝管制編號0000 000000 號）、氣體動力式槍枝1 支
    （槍枝編號高鑑00000000 00 號）、編號6 之9mm 制式子彈
    3 顆等物品（子彈原扣案5 顆，經送內政部警政署刑事警察
    局鑑定，試射2 顆，餘3 顆），經鑑定結果均具殺傷力，自
    屬違禁物，應依刑法第38條第1 項第1 款規定宣告沒收。該
    扣案經試射之子彈2 顆，因試射擊發後非屬違禁物，爰均不
    予宣告沒收。扣案如附表編號3 之瓦斯鋼瓶1 瓶，且係供上
    開氣體動力式槍枝擊發以造成殺傷力不可或缺之物，核屬供
    犯罪所用或預備之物，應併依刑法第38條第1 項第2 款宣告
    沒收。
  (二)本件另在被告住處扣得附表編號4 仿BERETTA 廠製造之半自
    動手槍（槍枝管制編號0000000000號）、附表編號5 之氣體
    動力式槍枝1 支（槍枝管制編號0000000000號）及8mm 金屬
    子彈6 顆，經鑑定結果均未具殺傷力，有上開槍彈鑑定書等
    件在卷可參，足認上開槍枝、子彈非屬槍砲彈藥刀械管制條
    例所列管之物品，自非違禁物，亦無證據足認與被告本案犯
    罪有關，自無庸對之宣告沒收。公訴人請求對上開8mm 金屬
    子彈（起訴書誤載為7.65mm）6 顆，宣告沒收一節，尚非有
    據。本件扣案如附表編號8 至27所示物品，並無證據顯示與
    被告所為本件犯行相關，爰均不予宣告沒收，附此敘明。
據上論斷，應依刑事訴訟法第299 條第1 項前段、槍砲彈藥刀械
管制條例第8 條第4 項、第12條第4 項，刑法第11條前段、第42
條第3 項、第38條第1 項第1 款、第2 款、第51條第5 款、第7
款，判決如主文。
本案經檢察官甲○○到庭執行職務。
中    華    民    國    97    年    6     月    24    日
                  刑事第十一庭  審判長法  官 施柏宏
                                      法  官 林書慧
                                      法  官 黃宗揚
以上正本證明與原本無異。
如不服本判決應於收受本判決後10日內向本院提出上訴書狀，並
應敘述具體理由，如未敘述上訴理由者，應於上訴期間屆滿後20
日內補提理由書狀於本院（均須按他造當事人之人數附繕本）「
切勿逕送上級法院」。
中    華    民    國    97    年    6     月    24    日
                                      書記官  王壹理
附錄本案論罪科刑法條全文:
槍砲彈藥刀械管制條例第8條
未經許可，製造、販賣或運輸鋼筆槍、瓦斯槍、麻醉槍、獵槍、
空氣槍或第4 條第1 項第1 款所定其他可發射金屬或子彈具有殺
傷力之各式槍砲者，處無期徒刑或5 年以上有期徒刑，併科新臺
幣1 千萬元以下罰金。
未經許可，轉讓、出租或出借前項所列槍枝者，處 5 年以上有期
徒刑，併科新臺幣 1 千萬元以下罰金。
意圖供自己或他人犯罪之用，而犯前二項之罪者，處無期徒刑或
 7 年以上有期徒刑，併科新臺幣 1 千萬元以下罰金。
未經許可，持有、寄藏或意圖販賣而陳列第 1 項所列槍枝者，處
 3 年以上10年以下有期徒刑，併科新臺幣700 萬元以下罰金。
第 1 項至第 3 項之未遂犯罰之。
槍砲彈藥刀械管制條例第12條
未經許可，製造、販賣或運輸子彈者，處 1 年以上 7 年以下有
期徒刑，併科新台幣 500 萬元以下罰金。
未經許可，轉讓、出租或出借子彈者，處 6 月以上 5 年以下有
期徒刑，併科新台幣 300 萬元以下罰金。
意圖供自己或他人犯罪之用，而犯前二項之罪者，處 3 年以上
10 年以下有期徒刑，併科新台幣 700 萬元以下罰金。
未經許可，持有、寄藏或意圖販賣而陳列子彈者，處 5 年以下有
期徒刑，併科新台幣 300 萬元以下罰金。
第 1 項至第 3 項之未遂犯罰之。
 附表：
┌──┬─────────────┬──┬──┐
│編號│名稱                      │數量│單位│
├──┼─────────────┼──┼──┤
│ 1  │半自動改造手槍（含彈匣1 個│ 壹 │ 支 │
│    │，槍枝管制編號:0000000000 │    │    │
│    │號）                      │    │    │
├──┼─────────────┼──┼──┤
│ 2  │氣體動力式槍枝（槍枝管制編│ 壹 │ 支 │
│    │號：高鑑0000000000號）    │    │    │
├──┼─────────────┼──┼──┤
│ 3  │瓦斯鋼瓶                  │ 壹 │ 罐 │
│    │                          │    │    │
├──┼─────────────┼──┼──┤
│ 4  │仿BERETTA 廠製造之半自動手│ 壹 │ 支 │
│    │槍（槍枝管制編號：00000000│    │    │
│    │82 號）                   │    │    │
├──┼─────────────┼──┼──┤
│ 5  │氣體動力式槍枝（槍枝管制編│ 壹 │ 支 │
│    │號：高鑑0000000000號）    │    │    │
├──┼─────────────┼──┼──┤
│ 6  │9mm 制式子彈（原扣案5 顆，│ 參 │ 顆 │
│    │經試射2顆後，餘3顆）      │    │    │
├──┼─────────────┼──┼──┤
│ 7  │直徑8.0 0.5mm 金屬彈頭（原│ 肆 │ 顆 │
│    │扣案6 顆，經試射2 顆後，餘│    │    │
│    │4 顆）                    │    │    │
├──┼─────────────┼──┼──┤
│ 8  │彈匣                      │ 肆 │ 個 │
├──┼─────────────┼──┼──┤
│ 9  │槍套                      │ 壹 │ 個 │
├──┼─────────────┼──┼──┤
│ 10 │空彈殼                    │拾肆│ 個 │
├──┼─────────────┼──┼──┤
│ 11 │吸食器、吸食球管          │ 壹 │ 個 │
│    │                          │    │    │
├──┼─────────────┼──┼──┤
│ 12 │甲基安非他命              │零點│公克│
│    │                          │柒  │    │
├──┼─────────────┼──┼──┤
│ 13 │BB彈頭                    │ 壹 │ 包 │
├──┼─────────────┼──┼──┤
│ 14 │BB彈頭                    │ 壹 │ 罐 │
├──┼─────────────┼──┼──┤
│ 15 │金屬清潔液                │ 壹 │ 瓶 │
├──┼─────────────┼──┼──┤
│ 16 │電擊棒                    │ 壹 │ 支 │
├──┼─────────────┼──┼──┤
│ 17 │電鑽                      │ 壹 │ 支 │
├──┼─────────────┼──┼──┤
│ 18 │鑽頭                      │ 肆 │ 支 │
├──┼─────────────┼──┼──┤
│ 19 │瓦斯鋼瓶                  │ 肆 │ 支 │
├──┼─────────────┼──┼──┤
│ 20 │螺絲起子                  │ 參 │ 支 │
├──┼─────────────┼──┼──┤
│ 21 │鉗子                      │ 參 │ 支 │
├──┼─────────────┼──┼──┤
│ 22 │銼刀                      │ 壹 │ 支 │
├──┼─────────────┼──┼──┤
│ 23 │彈簧                      │ 參 │ 支 │
├──┼─────────────┼──┼──┤
│ 24 │刷毛                      │ 貳 │ 支 │
├──┼─────────────┼──┼──┤
│ 25 │底火                      │伍拾│ 粒 │
│    │                          │玖  │    │
├──┼─────────────┼──┼──┤
│ 26 │火藥粒                    │捌拾│ 粒 │
│    │                          │參  │    │
├──┼─────────────┼──┼──┤
│ 27 │改造槍枝書本              │ 壹 │ 本 │
└──┴─────────────┴──┴──┘


司法院資訊處製作；財團法人民間司法改革基金會備份。
